臺灣高等法院刑事判決　　　　　　　　　　　　　　九十年度上訴字第二九九六號
　　上　訴　人
　　即　被　告　乙○○
　　選任辯護人　呂福元
右上訴人因搶奪案件，不服臺灣桃園地方法院八十九年度訴字第一五八四號，中華民
國九十年四月二十日第一審判決（起訴案號：臺灣桃園地方法院檢察署八十九年度偵
字第一二五九六號）提起上訴，本院判決如左：
    主  文
原判決撤銷。
乙○○無罪。
    理  由
一、公訴意旨略以：被告乙○○於民國八十九年八月五日上午七時十分許，騎乘其所
    有車號ＭＷＲ－四八一號重型機車，頭戴全罩式安全帽，途經桃園縣楊梅鎮○○
    路五十六巷 (起訴書誤載為益新一街) ，見甲○○獨自行走，竟起意圖為自己不
    法所有之犯意，趁甲○○不注意之際搶奪郭女所有皮包一個，幸郭女警覺將皮包
    拉緊，乙○○始未得逞，經甲○○記下乙○○車號，為警循線查獲。因認被告涉
    犯刑法第三百二十五條第一項、第三項之搶奪未遂罪嫌云云。
二、本件公訴意旨認被告涉有右揭犯行，係以告訴人甲○○之指訴及證人江彥霖到庭
    所為之證述。訊據被告堅詞否認有搶奪之犯意，辯稱：當天要買早餐經過那裡，
    見告訴人身材苗條，長髮飄逸，所以想去搭訕，騎車自後右側行使，想從後面拍
    她肩膀，因單手騎車控制不易，不小心拍到告訴人的胸部，告訴人罵伊不要臉，
    伊掉頭回去要跟她道歉，沒想到告訴人快速跑離現場，伊到處找不到告訴人，隨
    即離去學開車，伊並無要搶奪告訴人皮包之意思等語。
三、按以告訴人之告訴，係以使被告受刑事追訴為目的，是其陳述是否與事實相符，
    仍應調查其他證據以資審認。此最高法院五十二年度台上字第一三００號判例可
    憑。本件告訴人甲○○雖於警訊、偵查、原審中及本院調查時均一致指述被告是
    要搶奪皮包。渠於警訊中指稱：「．．．行經益新一街往永美方向時，就覺得一
    部機車尾隨在我後方，突然加速用左手搶奪我肩上皮包，我用力拉住我皮包，皮
    包沒有遭歹徒搶走，並往前騎三十公尺迴轉，因見我身後有一男子行走，他就將
    車騎到我身旁距離五公尺的地方停住瞪我，．．．．我快步走到永美時，．．．
    那輛機車再度尾隨在我身後，．．．我跑往．．．同事江彥霖的車上．．．我和
    我同事江彥霖就將車號記下，．．．看見那機車騎士騎著機車在那裡東張西望。
    ．．．」等語 (見偵查卷第九頁背面)，及偵查中指稱：「當天．．．同事約來
    載我，我從住處到約定地，邊走時感覺後面有機車在跟我，我走在馬路右邊，皮
    包也背右邊，該騎士從我身後過來，騎到我右邊，以他的左手拉扯我的皮包，．
    ．．當他拉扯時，我便將皮包拉回來，．．．他又折回頭，．．．安全帽罩也掀
    起來，瞪大眼睛看我，我便罵他『不要臉』，．．．此時我身後有一位老伯伯，
    後來我越想越害怕，便拔腿跑向．．．與同事約定之地點．．．即上車，見該機
    車騎士騎過來，而且像在找我．．．」等語 (見偵查卷第一一三頁背面、第一一
    四頁)，惟查：
(一)按事發地點在桃園縣楊梅鎮○○路五十六巷，接近於縱貫道永美路口，巷道寬敞
    ，尚屬人車往來頻繁之處，此經原審赴現場履勘屬實，製有履勘筆錄一份及現場
    照片五張在卷可參，而告訴人指稱搶奪時間為八十九年八月五日上午七時十分許
    ，屬夏令時間，人車往來已趨頻繁，尚非人跡稀少之時，且據被害人所稱被告行
    搶時身後有一位男子經過，被告於行搶未成時，將機車迴轉停在距被害人五公尺
    前，並將安全帽掀起，張大眼瞪被害人等情。按以一般行搶者於行搶不成後，理
    應快速逃離現場，但被告卻是將機車迴轉停於告訴人面前，並將安全帽掀開露出
    臉部，此舉豈非更讓告訴人清楚記下機車車牌號碼及認清被告容貌，以利其日後
    指認被告犯罪，況如被告於初次搶奪不成之下，不畏於事跡敗露，復再次將機車
    調轉回頭，應屬再一次要下手搶奪為是，然被告卻是停滯不前，並任由告訴人跑
    離現場，此舉顯與一般搶奪犯者之行徑大大有別，告訴人指稱被告意在行搶，即
    有可議之處。被告辯稱伊將機車迴轉，是要向告訴人道歉，並非無稽。
(二)又以告訴人如係遭被告自後搶奪拉扯右肩上之皮包，常情上當會造成告訴人跌倒
    或是身體之挫傷、瘀青，甚到造成皮包之斷裂，然告訴人所陳當被告拉扯時，伊
    便將皮包拉回來，告訴人身體既無受傷，皮包亦無斷裂，足徵被告碰觸告訴人時
    ，並無施加巨大之暴力。復據告訴人指稱遭被告搶奪皮包之時，身後恰有一老伯
    同行走來，告訴人當可就近向該男子求救，惟告訴人卻捨進求遠，跑向距離現場
    約三百公尺處向其同事即證人江彥霖求援，亦徵告訴人所稱被告意在行搶之可疑
    。另以告訴人當時遭人搶奪，理應大聲呼喊「強盜」、「搶東西」等語，卻僅出
    言罵被告「不要臉」之話語，按以罵人「不要臉」，應係被罵者有言語或舉止上
    對人性騷擾，告訴人如係遭被告行搶，應非僅僅出言辱罵被告「不要臉」，被告
    辯稱要從後面拍告訴人肩膀，不小心拍她的胸部，告訴人才罵她「不要臉」，尚
    屬可信。
(三)原審開庭時令與告訴人身高相仿之庭務員充當告訴人，靜態上命被告模擬案發時
    一手騎車，一手自告訴人右後拍搭告訴人肩部之舉動，以此佐認被告不可能碰觸
    被害人之前胸，並攝有三幀照片附於原審卷可稽。然查以被告係騎乘機車，自告
    訴人右後方行進間欲拍打告訴人肩膀，右手握住機車把手，左手欲拍告訴人肩膀
    ，機車與告訴人均屬行進間，被告因單手控制機車行進，於速度不易控制清況下
    ，不小心碰觸告訴人前胸，並非不可能。原審未注意於此，以靜態方式模擬被告
    之舉動，以此認定被告所辯不小心拍到告訴人前胸一詞未可採，尚與實際情形未
    合。
(四)又告訴人於原審時陳稱：伊當時皮包是揹在右側，被告是從右側將機車騎過來，
    用手捉皮包，當時伊是走在路的右邊，被告幾乎是騎到草地上等語，惟原審於九
    十年二月二十一日赴現場履勘結果，該路段右側路肩係鋪設柏油之路面，並無告
    訴人所稱之「草地」，且據現場之多位民眾陳稱：路肩地面早於劉邦友縣長任內
    即已鋪設柏油路面等語，此有勘驗筆錄附於原審卷可參 (原審卷第六十二頁至六
    十三頁），顯見事發時該地點並無草地，告訴人卻將柏油路面誤為草地，足見事
    發當時被告之舉動，造成告訴人心裡受到極度之驚慌，而告訴人當時將皮包掛於
    右肩，被告又是自後拍其右肩，告訴人忽然間遭到他人自後碰觸放置皮包之部位
    ，直覺反應是有人要搶其皮包，下意識緊拉皮包帶，應屬人之常情，縱前開所述
    ，本件應係被告之輕佻行為，造成告訴人誤認被告要對伊行搶所致，被告主觀上
    應無行搶之意圖，應可認定。
(五)證人江彥霖於警訊、偵查中雖證實告訴人當場即告知被告是要搶其皮包，告訴人
    當時手裡還拿著石頭等語，惟本件應屬告訴人之誤認，業據前開理由所陳述，而
    告訴人手持石頭自衛被告之不當行為，當無據此認定被告意在行搶，證人既未在
    場目睹，而告訴人之指述既有上開之瑕疵，其證詞亦難為被告不利之認定。
四、縱上所述，被告所辯是想要認識告訴人，並非要搶奪告訴人皮包一節，尚堪採信
    ，本件公訴意旨據以起訴之證據仍有合理懷疑存在，此外復查無其他積極證據足
    資證明被告有何搶奪之犯行，自難僅憑前開顯有疑義之證據即遽認被告有右揭犯
    行，是被告被訴右揭犯行尚屬不能證明。原審疏未詳查遽予論罪科罰，容有未洽
    ，是被告上訴意旨據此指摘原判決不當，為有理由，自應由本院將原判決予以撤
    銷，並另為無罪之諭知。
據上論斷，應依刑事訴訟法第三百六十九條第一項前段、第三百六十四條、第三百零
一條第一項，判決如主文。
本案經檢察官蔡薰慧到庭執行職務。
中      華      民      國      九十一      年      一    月    十      日
                              台灣高等法院刑事第四庭
                                  審判長法  官  蔡  永  昌
                                        法  官  陳  榮  和
                                        法  官  周  煙  平
右正本證明與原本無異。
檢察官如不服本判決應於收受送達後十日內向本院提出上訴書狀，其未述上訴之理由
者並得於提起上訴後十日內向本院補提理由書（均須按他造當事人之人數附繕本）。
                                        書記官  蕭  麗  珍
中    華    民    國     九十一年      一      月      十一        日
